臺灣基隆地方法院刑事判決　
111年度易字第231號
公  訴  人  臺灣基隆地方檢察署檢察官
被      告  梁賀銘



上列被告因竊盜案件，經檢察官提起公訴（111年度偵字第2209
號），本院判決如下：
    主    文
梁賀銘犯竊盜罪，處有期徒刑參月，如易科罰金，以新臺幣壹仟
元折算壹日。
    犯罪事實
一、梁賀銘於民國111年3月12日15時13分許，至位於基隆市○○區
    ○○路00號地下1樓由遠百企業股份有限公司基隆分公司（下
    稱遠百公司）所經營之「愛買」基隆店購物時，竟起貪念，
    而基於為自己不法所有之意圖及竊盜之犯意，先選取不易藏
    置之啤酒及長條型麵包放入購物籃後，趁店員疏未注意之機
    會，徒手接續竊取架上陳列之噴霧式黃油1瓶（價值新臺幣
    【下同】145元）、高露潔抗敏專家牙膏1條（價值209元）
    、男戶外防潑反光短褲2件（價值共998元）、經典棉圓領短
    袖衫1件（價值249元）等商品（下合稱系爭商品，共價值1,
    601元，均業已發還告訴代理人林文程領回），並於得手後
    ，將竊得之商品，分別藏放於所著衣服裡層及口袋內；再持
    僅放有500ML之台灣啤酒1罐（價值36元）及軟式香蒜麵包2
    條（1袋2條，價值共59元，結帳商品總值僅95元）之置物籃
    至結帳區櫃臺結帳，而上述竊得之黃油、牙膏、短褲、短袖
    衫等商品，因被梁賀銘藏放於衣服裡層及口袋內，櫃臺結帳
    人員未能目擊發現，故使梁賀銘未予結帳即行離去。嗣同日
    時14分許，梁賀銘離開結帳櫃臺，於通過賣場出口處設置之
    防盜感應門時，因警鈴響起，該店出口處保全人員與安全課
    課長林文程旋即上前攔下梁賀銘，並從梁賀銘衣服內層及口
    袋內，發現遭梁賀銘竊得之上開商品，因梁賀銘矢口否認，
    乃報警處理，經警調閱結帳櫃臺監視器畫面觀看，而查悉上
    情。
二、案經遠百公司委任林文程訴由基隆市警察局第二分局報告臺
    灣基隆地方檢察署檢察官偵查起訴。
    理    由
壹、程序事項
一、供述證據
　　按被告以外之人於審判外之陳述，雖不符前4條（指刑事訴
    訟法第159條之1至第159條之4）之規定，而經當事人於審判
    程序同意作為證據，法院審酌該言詞陳述或書面陳述作成之
    情況，認為適當者，亦得為證據；又當事人、代理人或辯護
    人於法院調查證據時，知有第159條第1項不得為證據之情形
    ，而未於言詞辯論終結前聲明異議，視為有前項之同意。刑
    事訴訟法第159條之5第1項、第2項定有明文。本案被告梁賀
    銘就檢察官所提出之證據，於本院準備及審判程序均表示不
    爭執證據能力，且迄言詞辯論終結前均未聲明異議（至被告
    於本院審理程序中就各該證據所表示之意見，經核均屬證明
    力之問題，附此敘明），依法應視為被告同意其以外之人於
    審判外之陳述作為證據；本院復審酌本案被告以外之人於審
    判外之陳述等供述證據之各項證據，取得程序合法，未顯示
    有何顯不可信、以不正方法取得等情況，堪認取得證據過程
    適當，復均與待證事實具有關連性，且經本院於審判程序依
    法調查，自均得為證據。
二、非供述證據
　　非供述證據，並無傳聞法則規定之適用，如該非供述證據非
    出於違法取得，並已依法踐行調查程序，即不能謂無證據能
    力（最高法院97年度台上字第1401號、第6153號判決意旨參
    照）；本院所引以下文書證據，並無違反法定程序取得之情
    ，且無不可信之情況，又被告於本院審理時，不爭執證據能
    力，本院復審酌非供述證據取得，未有何違法、偽變造等情
    況，堪認取得證據過程適當，復均與待證事實具有關聯性，
    且經本院於審判程序依法踐行提示調查程序，自亦具有證據
    能力而得為證據。
貳、實體事項
一、認定犯罪事實所憑之證據及理由
(一)訊據被告固不否認有於上開時間，在愛買基隆店拿取系爭商
    品，且未結帳即離開該店之事實，惟矢口否認有何竊盜犯行
    ，辯稱：伊不是不付錢，是因為櫃台人員漏未結帳，伊買的
    東西都放在購物籃裡，伊不曉得櫃台人員有些沒算到，以為
    櫃台人員已結帳完畢，故沒有算到的商品，不是伊偷的，是
    櫃台人員自己沒有算到，且因伊沒有袋子，才將東西放在衣
    服及口袋裡云云（見被告111年3月12日警詢調查筆錄、111
    年3月12日偵訊筆錄—臺灣基隆地方檢察署111年度偵字第220
    9號偵查卷宗【下稱偵卷】第13頁至第19頁、第89頁第91頁
    ；本院111年7月1日審判筆錄—本院易字卷第35頁至第39頁）
    。
(二)經查：
１、被告有於上開時、地，拿取系爭商品且未經結帳即攜出該店
    等情，業據被告於警詢、偵訊、及本院審理時坦承不諱，核
    與證人即告訴代理人林文程於警詢（見林文程111年3月12日
    警詢調查筆錄—偵卷第21頁至第25頁）之指訴情節相符；此
    外，復有基隆市警察局第二分局扣押筆錄暨扣押物品目錄表
    （偵卷第33頁至第37頁）、贓物認領保管單（偵卷第53頁）
    各1份、贓物照片3張（偵卷第49頁至第51頁）、監視器翻拍
    照片6張（偵卷第41頁至第47頁）、監視器錄影光碟1片、臺
    灣基隆地方檢察署勘驗筆錄1份（偵卷第103頁至第104頁）
    等在卷可稽，是此部分之事實，已堪認定。
２、本院當庭勘驗卷附現場監視器錄影光碟，核與檢察官111年3
    月17日18時30分勘驗筆錄相符，並經本院當庭補充勘驗結果
    如下：
⑴、就影片檔案名稱「LYOW3030.MP4」部分補充：「4.賣場購物
    籃為紅色，有間隙之方形提籃，被告從畫面左上方出現時，
    提籃內之物品，目視可見並無深色之短褲。5.被告將購物籃
    放到櫃檯上，結帳小姐先拿起軟式麵包2條刷條碼，就把它
    放到櫃檯左邊，接著再從籃子裡面取出啤酒刷條碼，隨即將
    紅色購物籃用右手舉起，此時置物籃內已空無一物，故結帳
    小姐已將所有物品結帳完，要將置物籃放至櫃台內地上。」
⑵、影片檔案名稱「OLAR9645.MP4」部分補充：「2.被告是從褲
    子前方拿出黑色短褲。」
３、被告雖辯稱伊有將所有欲購買商品（包括結帳及未結帳）都
    一起放入置物藍內，是櫃台人員自己遺漏沒有結帳云云；惟
    查，被告所使用之置物籃為一般商店、賣場常見之型式，放
    入置物籃內之商品均明顯可見，被告未結帳之商品多達5件
    ，連同結帳之2件商品（蒜味麵包為2條1袋），共有7件，正
    常結帳刷取條碼之動作，會有7次（或至少6次，因同種同款
    之短褲有2件，可僅取1件刷條碼，再從收銀機按取「×2」，
    故至少會有「6至7次」之動作），惟由檢察官勘驗筆錄及上
    開本院勘驗結果補充可知，該名櫃台人員僅有「2次」從置
    物籃內取出物品刷取條碼之「動作」，隨即將已無物品之「
    空籃」拿起收回放到櫃檯後方地面；衡諸常情，倘若籃內尚
    有商品留存待結帳，且多達5件，櫃台人員豈有「視而不見
    」、「視若無睹」，不繼續將置物籃內商品取出刷讀條碼結
    帳之理？且若果如被告所言，係因櫃台人員疏忽而漏未結帳
    ，何以該未結帳商品非留置於置物籃內，而藏放於被告衣服
    內？由此可知，顯然結帳當下，該置物籃內除軟式蒜味麵包
    1袋（2條）及啤酒1罐共「2件」商品外，已無其他物品在籃
    內。是被告聲稱係櫃台人員疏忽未結帳，自難採信。
４、再者，被告結帳付費之商品（啤酒及麵包），僅95元，而未
    結帳之商品（衣服、短褲、牙膏、黃油）價值達1,601元，
    價差16倍以上，被告應當知曉其所購買之「7件」商品，絕
    非僅區區95元可得，縱使如被告所述、結帳人員無視於籃內
    尚有5件商品，而不予結帳之微乎其微且幾無可能之情況發
    生，則被告亦應當場主動告知結帳人員，尚有漏未結帳之商
    品，豈可對自己未付費之商品，因此「據為己有」並私藏於
    衣服裡面及口袋內之理？遑論被告於偵訊時供稱，其於結帳
    時已察覺有異（見被告111年3月12日偵訊筆錄—偵卷第91頁
    ），顯見其已察知尚有商品未經結帳，倘被告果有就系爭商
    品進行結帳之真意，當應警覺其所購買商品應付之價格與結
    帳金額存有落差，而向櫃台人員據實以告，是以被告上述所
    辯，均與常情有違，礙難採信，被告既已知悉系爭商品均未
    經結帳，卻仍執意將系爭商品攜出該店，堪認其主觀上具不
    法所有意圖及竊盜犯意，至為灼然。
５、綜上事證，本院認系爭商品，係遭被告竊取後，先行藏匿於
    衣服裡層及口袋內，被告本即無付費之意思，而非如被告所
    辯，有放入置物籃內，是結帳人員漏未計算結帳之故。又被
    告辯稱因身上沒有帶袋子，故將商品置於衣服裡面及口袋內
    云云；然現行賣場或超商，通常會提供購物籃或購物車予消
    費者使用，如消費者於結帳前，逕自將商品放入自身衣褲口
    袋內，此舉本容易啟人疑竇，且承前所述，可知被告所使用
    之購物籃內，僅有軟式麵包1袋（2條）及啤酒1罐，則該置
    物籃不至於已無其他空間置放其他商品，似無需另以衣服裡
    層及口袋協助裝納，被告卻捨此不為，甘冒使人懷疑竊盜而
    涉訟之風險，其所為確實與盜竊者，藏匿贓物以防遭發現之
    舉，如出一轍。又一般消費者前往店家購物，均知悉要把商
    品攜至櫃台，由店員掃描商品上之條碼後，再告知消費者應
    付之金額，此在便利商店、賣場、超市等均是上開相同模式
    ，而被告係國中畢業，為本件犯行時已46歲，為有相當智識
    及社會經驗之人，對於上開結帳模式自難諉為不知，縱如被
    告所述，係因沒有袋子，而需以衣服、口袋裝納，然被告至
    櫃台結帳時，均未將置放於衣物下及口袋內之商品取出交由
    櫃台人員結帳，顯見被告自始即無就系爭商品支付價金之意
    思。
６、又被告於本院審理時雖請求傳喚證人即當日櫃台人員到庭作
    證，證明係該櫃台人員忘記結帳云云（見本院易字卷第38頁
    ），然被告上開竊盜犯行，業據本院認定如前所述，而本案
    事證已臻明確，是其聲請顯無必要，應予駁回。
(三)綜上所述，被告上開所辯，顯係事後卸責之詞，不足採信。
    本案事證明確，被告有於犯罪事實欄所載時、地，竊取系爭
    商品之犯行洵勘認定，自應依法論科。
二、論罪科刑
(一)核被告之所為，係犯刑法第320條第1項之竊盜罪。又被告於
    密接時間內，在同一地點，接續竊取噴霧式黃油1瓶、高露
    潔抗敏專家牙膏1條、男戶外防潑反光短褲2件、經典棉圓領
    短袖衫1件等商品，係本於同一犯意，侵害同一被害人之財
    產法益，依一般社會觀念，該等密接行為間之獨立性極為薄
    弱，在法律上應評價為數個舉動之接續施行，均為包括之一
    行為，各應依接續犯論以單純一罪。
(二)爰以行為人之責任為基礎，審酌被告身體健全，竟不思正當
    工作賺取所需，妄想不勞而獲，觀念殊不足取；併考量被告
    為本件犯行前5年間，曾有因財產犯罪經法院論罪科刑之紀
    錄，有臺灣高等法院被告前案紀錄表1份在卷可憑，足見其
    嚴重欠缺尊重他人財產權之觀念，且自我反省能力薄弱、行
    為控制力欠佳，所為應予嚴懲；又被告犯後於警詢、偵訊及
    本院審理時均矢口否認犯行，其犯後態度惡劣，猶不應輕放
    ，兼衡被告職業（無業）、家境（貧困）、學歷（國中畢業
    ）等經濟、智識、生活一切情狀，量處如主文所示之刑，並
    諭知易科罰金之折算標準，以資懲儆。
(三)按犯罪所得，屬於犯罪行為人者，沒收之；犯罪所得已實際
    合法發還被害人者，不予宣告沒收或追徵，刑法第38條之1
    第1項前段、第5項分別定有明文。經查，扣案之噴霧式黃油
    1瓶、高露潔抗敏專家牙膏1條、男戶外防潑反光短褲2件、
    經典棉圓領短袖衫1件，均為被告本件竊盜犯行之犯罪所得
    ，然業已歸還由告訴代理人領回，有卷附贓物認領保管單1
    紙可按，堪認犯罪所得已實際合法發還被害人，揆諸上開規
    定，爰不予宣告沒收，附此敘明。
據上論斷，應依刑事訴訟法第299條第1項前段，判決如主文。
本案經檢察官吳欣恩提起公訴，由檢察官林明志到庭執行職務。
中　　華　　民　　國　　111 　年　　7 　　月　　22　　日
                  刑事第四庭法　官　李辛茹
以上正本證明與原本無異。
如不服本判決應於收受送達後20日內向本院提出上訴書狀，並應
敘述具體理由；其未敘述上訴理由者，應於上訴期間屆滿後20日
內向本院補提理由書（均須按他造當事人之人數附繕）「切勿逕
送上級法院」。
中　　華　　民　　國　　111 　年　　7 　　月　　25　　日
                            書記官  李品慧
附錄論罪法條：
中華民國刑法第320條
意圖為自己或第三人不法之所有，而竊取他人之動產者，為竊盜
罪，處5年以下有期徒刑、拘役或50萬元以下罰金。
意圖為自己或第三人不法之利益，而竊佔他人之不動產者，依前
項之規定處斷。
前二項之未遂犯罰之。